臺灣高等法院民事判決　九十年度重上更(二)字第一二六號
　　　上　訴　人　丙○○
　　　上　訴　人　甲○○
　　　被上訴人　　乙○○
右當事人間損害賠償事件，上訴人對於中華民國八十六年六月二十五日臺灣臺北地方
法院八十三年度重訴字第一二七○號第一審判決提起上訴，經最高法院第二次發回更
審，本院判決如左：
    主    文
原判決關於命上訴人連帶給付及該部分假執行之宣告暨命上訴人連帶負擔訴訟費用之
裁判均廢棄。
右開廢棄部分，被上訴人在第一審之訴及假執行之聲請均駁回。
第一、二審及發回前第三審之訴訟費用，由被上訴人負擔。
    事    實
甲、上訴人方面：
壹、聲明：
一原判決命上訴人連帶給付部分廢棄。
二右廢棄部分被上訴人在第一審之訴及假執行之聲請均駁回。
貳、陳述：除與原判決及發回前本院判決記載相同者外，補稱略以：
一丙○○部分：
(一)原審共同被告龔邵芃於民國八十年三月間代理鼎盛證券股份有限公司（下稱鼎盛公
  司）董事長許金寬執行職務，該公司於同年七月間遭勒令停業，伊對龔邵芃在停業
  期間內匯款入自己或訴外人劉蓓蒂帳戶之事均不知情，自無共同侵占鼎盛公司資金
  可言。而龔邵芃於同年九月三日自鼎盛公司於合作金庫民生支庫五五五五一一號帳
  戶中提領新台幣（下同）二千四百萬元，分三筆匯入伊世華銀行儲蓄部四三七一－
  一帳戶計二千三百二十萬元，因上開世華銀行帳戶係龔邵芃與伊共用，伊並不知該
  二千三百二十萬元之匯款為鼎盛公司所匯。事後，伊才知道龔邵芃於八十年十月十
  一日、同年十月二十二日自伊上開帳戶內領出二千四百萬元匯給鼎盛公司，是該筆
  匯款並非用以清償伊對鼎盛公司之借款債權，且既經匯回鼎盛公司，伊亦無何不當
  得利可言。
(二)伊辦理台灣台北地方法院八十年度存字第三七九五號及三八一九號提存金，其中固
  有以龔邵芃交付面額二千五百萬元以台灣銀行為付款人之支票為之，但該支票係龔
  邵芃交付，而非甲○○交付。
(三)許金寬由甲○○代理，以每股三元之代價出售二千五百九十八萬七千股鼎盛公司之
  股票（下稱系爭股票）予伊，伊當時並不知系爭股票係鼎盛公司所有。伊並已匯出
  第一期款項二千五百萬元至許金寬之帳戶。
(四)伊確有借款七千五百萬元給鼎盛公司，可執以為抵銷之抗辯。
二甲○○部分：
(一)伊父許金寬授權伊代理出賣之鼎盛公司股票乃超順投資股份有限公司（下稱超順公
  司）等人名下所有之股票，並非鼎盛公司所有，且該股票買賣已於八十一年一月三
  十日合意解除，股票並經返還在鼎盛公司持有中。
(2)伊代理許金寬出售系爭股票予丙○○，並將第一期股票價款二千五百萬元領出交給
  龔邵芃，於解約後代向丙○○取回股票，並由鼎盛公司新任董事長蘇朝宗於八十十
  月間收回。
(3)伊代理許金寬領出二千五百萬元交給龔邵芃，並不知龔邵芃將該筆款項交給何人。
(4)依法公司不得持有自己之股票，被上訴人稱系爭股票屬鼎盛公司所有，顯屬無稽。
(5)伊僅係鼎盛公司掛名之總經理，未實際參與營運，伊出售系爭股票係代理許金寬所
  為之個人行為。
、證據：除援用原審及發回前本院前審提出者外，補提不起訴處分書、刑事判決等
　　件為證。
乙、被上訴人方面：
一聲明：駁回上訴。
二陳述：除與原判決及發回前本院判決記載相同者外，補稱略以：
(一)伊與許金寬是親家，甲○○是許金寬的兒子，鼎盛公司是伊家族與許家在七十七年
  間設立，因許金寬年紀較大，第一任董事長由許家擔任，原約定第二任董事長由伊
  家族擔任，但後來許家毀約。
(二)鼎盛公司辦理增資，股東沒有繳納增資款，因此借款扺付。借到款後，系爭股票以
  股東超順公司等名義辦理登記，僅暫時登記在各股東名下，實際上仍為鼎盛公司所
  有，許金寬或甲○○持有股票係為鼎盛公司保管而已。
(三)襲天求明知股票係鼎盛公司所有，竟將價金交給甲○○，甲○○收受價金後復未交
  給鼎盛公司，將之交還丙○○作為提存擔保之用，顯係共同侵害鼎盛公司之權利。
(四)否認丙○○對鼎盛公司享有七千五百萬元借款債權。
(五)龔邵芃侵占鼎盛公司款項後，分別於八十年八月三日、五日、六日自其台灣中小企
  業銀行支存帳戶轉一千五百七十三萬八千三百八十八元、二千七百三十萬元、一千
  八百八十二萬六千七百九十元至其所有金匯通證券公司世華儲部帳戶，再分別於同
  年九月二日、四日、六日轉現金六百四十三萬一千八百八十六元、一千五百三十六
  萬一千一百九十二元、一千九百八十八萬零八百八十四元至丙○○世華銀行乙存帳
  戶、合作金庫民生帳戶、世華銀行乙存帳戶。另於同年九月二日分別自其同銀行乙
  存帳戶、第一信用南京分行轉四百萬元、二千萬元至丙○○合作金庫民生帳戶。而
  訴外人劉蓓蒂亦分別於且年九月十一日、十四日、十六日、十七日自其第一信用南
  京分行轉現金七百萬元、二千萬元、一千四百萬元、五百萬元、一百萬元、五百萬
  元、六百萬元轉入丙○○世華銀行乙存帳戶。
、證據：援用原審及發回前本院前審所提出者。
丙、本院依職權向內政部警政署入出境管理局函查甲○○之入出境資料。
    理    由
一被上訴人主張：訴外人鼎盛公司積欠伊票款合計三億二千四百萬元，業經判決確定
  ，而第一審共同被告龔邵芃於八十年間代理訴外人許金寬執行鼎盛公司董事長職務
  期間，與被上訴人丙○○、訴外人劉蓓蒂共同意圖為自己不法所有，未經董事會或
  股東會之決議，多次盜領鼎盛公司銀行帳戶之存款，轉存至其個人或劉蓓蒂之帳戶
  ，而將部分款項轉存入丙○○帳戶，侵占鼎盛公司款項三億餘元，另許金寬於八十
  年七月間出具授權書，授權甲○○將鼎盛公司所有信託登記於訴外人超順公司名下
  之股票二千五百九十八萬七千股移轉登記與許金寬，侵占入己，旋於同月七日以每
  股三元之價款出售與丙○○，丙○○將第一期款二千五百萬元匯入許金寬之帳戶，
  未支付鼎盛公司，共同侵害鼎盛公司之財產權，對鼎盛公司應構成共同侵權行為，
  鼎盛公司怠於行使其對龔邵芃、丙○○、甲○○等因前揭侵權行為之損害賠償請求
  權，不當得利返還請求權等情，依民法第二百四十二條規定，代位鼎盛公司，求為
  命丙○○、甲○○與龔邵芃連帶給付鼎盛公司二千二百五十萬元，由伊代位受領之
  判決（上訴人請求龔邵芃給付部分，經本院前審維持原審上訴人勝訴判決，並經最
  高法院裁定駁回龔邵芃上訴而確定）。
二上訴人則以：龔邵芃存入上訴人丙○○帳戶之資金，係清償鼎盛公司積欠丙○○之
  借款，丙○○並不知其款項來源，且鼎盛公司尚積欠丙○○七千五百萬元，要無侵
  權行為或不當得利情事。至於丙○○向許金寬所買受之股票，其買賣契約已於八十
  一年一月三十日經雙方合意解除，鼎盛公司對許金寬並無買賣價金請求權、侵權行
  為損害賠償請求權或不當得利返還請求權等語，資為抗辯。
三兩造不爭執之事實
(一)已判決確定之原審共同被告龔邵芃於八十年三月間代理鼎盛公司董事長許金寬執行
  職務，該公司於同年七月間遭勒令停業，而龔邵芃在停業期間內，於同年九月三日
  填載提款單，由職員張溪參自鼎盛公司存於合作金庫民生支庫五五五五－一號帳戶
  領取二千四百萬元，再分三筆匯款至丙○○世華銀行儲蓄部四三七一─一帳戶計二
  千三百二十萬元。
(二)丙○○於同年九月三日、四日、五日自其合作金庫民生支庫第四七六八一號帳戶分
  別匯款三千萬元、二千萬元、二千五百萬元，共計七千五百萬元至鼎盛公司台北市
  第一信用合作社南京分社第四三七二二─０號帳戶，龔邵芃並以鼎盛公司代理董事
  長名義出具借據三紙予丙○○。
(三)許金寬於八十年七月間出具授權書予甲○○，甲○○於同月七日將登記於超順公司
  等名下所有鼎盛公司發行之股票二千五百九十八萬七千股以每股三元售與丙○○，
  總價七千七百九十六萬一千元，丙○○將其中第一期價款二千五百萬元匯入許金寬
  帳戶。
(四)甲○○就上開丙○○匯入許金寬帳戶之匯款二千五百萬元，於同日即要求付款銀行
  簽發同額之台灣銀行支票，交付與龔邵芃，並由龔紹芃交與丙○○向台灣台北地方
  　法院辦理提存。
四本件爭點及本院之判斷：
(一)被上訴人對鼎盛公司有無債權及其債權金額？
  被上訴人主張：伊對鼎盛公司有票款債權新臺幣一億二千四百萬元及二億元，經原
  法院八十年北簡民字第八九二號及八十年北簡民字第八０七號判決命鼎盛公司給付
  確定等事實，已經提出各該判決書（外放原審卷證物）為證，上訴人對該判決已經
  確定一節，亦未爭執，雖辯稱被上訴人係惡意取得鼎盛公司簽發之支票云云，惟未
  能舉證證明，此部分辯解，不足採信。
(二)已判決確定之共同被告龔邵芃有無侵占鼎盛公司款項及其金額？
  查：已判決確定之共同被告龔邵芃於八十年三月間代理鼎盛公司董事長許金寬執行
  職務，該公司於同年七月間遭勒令停業，而龔邵芃在停業期間內：
(1)於同年七月二十四日簽發取款單予訴外人即鼎盛公司職員喬延鼎自鼎盛公司於台北
  市第三信用合作社忠孝分社二三三三六號帳戶中提領三千萬元，其中二千八百萬元
  於同日轉存入龔邵芃設於台灣中小企業銀行建成分行第六二五一─四號存款帳戶，
  同月二十九日補存二百萬元。
(2)於同年七月三十日將鼎盛公司存於同合作社忠孝分社之定期存單一千萬元三張及三
  百三十九萬二千二百四十九元一張解約，並由喬延鼎領取本息三千三百五十八萬九
  千五百四十元，而將其中三千三百萬元轉存入龔邵芃前述帳戶。
(3)於同年八月一日簽發提款單，由喬延鼎自鼎盛公司設於合作金庫民生支庫五五五五
  ─一號帳戶中，提領三千萬元，於同日全數存入龔邵芃前述帳戶。
(4)於同年八月一日將鼎盛公司存於合作金庫民生支庫之定期存款一億元（三千萬元一
  張、二千萬元二張、一千萬元三張）提前解約，當天存入鼎盛公司前述合作金庫民
  生支庫帳戶，翌日由龔邵芃簽發一億元之提款條，領取該支庫簽發由台灣銀行付款
  、面額一億元之支票一紙，於同月五日存入訴外人劉蓓蒂在台北市第一信用合作社
  南京分社一四二０二─０乙存帳戶兌現，同月七日由劉蓓蒂以現金領出，將其中七
  千九百十五萬元存入同分社龔邵芃七六六二─一乙存帳戶，另二千零八十五萬元轉
  入同分社龔邵芃甲存帳戶，並由龔邵芃於當日簽發面額二千零八十四萬八千六十四
  元支票兌領。
(5)於鼎盛公司收受丙○○匯入前述七千五百萬元後，於同年九月六日自上開鼎盛公司
  台北市第一信用合作社南京分社四三七二二－○號帳戶領取七千四百萬元，存入劉
  蓓蒂設同分社一四二０二─０號帳戶，分別為三千一百三十萬元、一千七百五十萬
  元、一千九百七十萬元，共計六千八百五十萬元，同月七日由劉蓓蒂自其帳戶領取
  六千一百萬元分十三筆匯款至鼎盛證券公司合作金庫民生支庫前開帳戶，同日又自
  鼎盛證券公司合作金庫民生支庫同一帳戶領取六千七百五十萬元匯款至鼎盛公司台
  北市第一信用合作社南京分社前開帳戶，同月九日龔邵芃填載取款單二紙，由職員
  張溪自上開帳戶提取六千五百萬元、二百五十萬元，並分五筆匯款至劉蓓蒂在同分
  社一四二０二─０號帳戶。
  以上事實，有被上訴人提出之台北市第三信用合作社支票存款對帳單、台灣中小企
  業銀行建成分行對帳單、合作金庫對帳單、存款憑條、定存單、取款條、世華銀行
  轉帳傳票、世華銀行存款明細分戶帳（外放原審證物）為證，並經喬延鼎結證在卷
  （原審卷二二八頁），堪信為真實。而龔邵芃代行鼎盛公司董事長職務，提領鼎盛
  公司帳戶內取上開款項，除另以劉蓓蒂名義於八十年九月七日匯入六千五百萬元；
  丙○○於同月十日匯入五百萬、同月二十一日匯入三百五十萬元、同月二十七日匯
  入七百萬元、十月二十二日匯入一千九百萬元；龔邵芃於同月十一日匯款五百萬元
  、同年十六日匯款三百萬元至鼎盛公司帳戶，並於鼎盛公司董事長交接時交接三千
  五百萬元外，其餘七千五百零八萬九千五百四十元不能證明係為鼎盛公司調度之用
  ，經本院前審認定龔邵芃與劉蓓蒂共同侵占鼎盛公司七千五百零八萬九千五百四十
  元確定。
(三)甲○○出賣系爭股票與丙○○，是否侵害鼎盛公司之權利？
(1)被上訴人主張鼎盛公司於七十八年左右增資時，因股東未繳足增資款項，鼎盛公司
  為達增資目的，向外借款存入增資帳戶，而將系爭股票信託登記於超順公司等名下
  ，實際上仍為鼎盛公司所有云云。惟按除法律別有規定外，公司不得持有自己之股
  票，亦不得將股份收回、收買或收為質物，違反者公司負責人應負刑事責任，公司
  法第一百六十七條定有明文。被上訴人主張鼎盛公司增資時未收足增資股款即發行
  系爭股票信託予超順公司，為上訴人所否認，被上訴人未能舉證證明，難認為真實
  ，且縱係屬實，鼎盛公司依法不能發行系爭股票而執有，自亦無從信託予超順公司
  ，而如鼎盛公司收足增資股款而發行系爭股票，系爭股票應屬鼎盛公司股東所有，
  被上訴人並未舉證證明鼎盛公司有如何法律上原因得持有自己發行之股份，所主張
  系爭股票係鼎盛公司所有而信託登記於超順公司等人名下云云，應不足採信，系爭
  股票既非鼎盛公司所有，縱因信託關係登記於超順公司等名下，其信託人應為各該
  股東，而非鼎盛公司；甲○○即或違反信託約定，將系爭股票過戶於許金寬名下，
  再出賣予丙○○，其所可能侵害者或為超順公司之權利，或為信託登記系爭股票之
  股東之權利，鼎盛公司並不因而受有損害。而丙○○係向許金寬購買系爭股票，自
  應依約將價金給付與許金寬，被上訴人主張丙○○應將價金給付與鼎盛公司云云，
  亦屬無據。
(2)系爭股票非鼎盛公司所有，許金寬授權甲○○出賣系爭股票與丙○○，鼎盛公司自
  不因系爭股票出售而受有何種損害，尤不得主張出售系爭股票所得款項為其所有，
  如前述。是丙○○給付系爭股票買賣之第一期價金二千五百萬元至許金寬帳戶後，
  不論係甲○○再將該二千五百萬元委由龔邵芃交付丙○○，或係龔邵芃自行將該二
  千五百萬元交付丙○○，均與鼎盛公司無涉，自難認甲○○及丙○○對鼎盛公司有
  何侵權或不當得利之情形存在。
(3)未查，就令被上訴人主張屬實，系爭股票實質上係屬鼎盛公司所有，系爭股票之買
  賣已於八十一年一月三十日經買賣雙方合意解除，丙○○已將系爭股票全部返還許
  金寬，現由鼎盛公司負責人蘇朝宗占有中，有協議書影本在卷可稽（見本院上字卷
  五八頁、有記載簽訂日期），並經鼎盛公司負責人蘇朝宗於本院前審到場提出系爭
  股票並結證屬實（見同前卷七○、一九二、一九三頁）。系爭股票之買賣契約既經
  解除，買賣雙方已履行回復原狀之義務，系爭股票現在鼎盛公司負責人占有中，則
  鼎盛公司就系爭股票而言並無損害，被上訴人復未就系爭股票經鼎盛公司收回，鼎
  盛公司何以仍受有二千五百萬元之損害一節，舉證以實其說。是自難認上訴人有何
  侵害鼎盛公司權利之情形，鼎盛公司對於上訴人即無損害賠償請求權、或不當得利
  返還請求權。
(四)丙○○有無與龔邵芃共同侵害被上訴人權利？
(1)按數人共同不法侵害他人之權利者，連帶負損害賠償責任，民法第一百八十五條第
  一項前段定有明文。故共同侵權行為之成立，須數人均有故意或過失之不法行為為
  其要件。
(2)被上訴人主張：龔邵芃將其於八十年七月二十四日侵占自鼎盛公司於台北市第三信
  用合作社忠孝分社帳戶三千萬元、於同年月三十日侵占自鼎盛公司於合作社忠孝分
  社定期存單三千三百三十九萬二千二百四十九萬元、於同年八月一日侵占自鼎盛公
  司於合作金庫民生支庫帳戶存款三千萬元，分別於同年八月三、五、六日轉入其設
  於金匯通證券公司世華銀行帳戶買賣股票，於同年九月二日將出賣股票所得六百四
  十三萬一千八百八十六元、於同年月四日將出賣股票所得一千五百三十六萬一千一
  百九十二元、於同年月六日將出賣股票所得一千九百八十八萬零八百八十四元轉入
  丙○○於合作金庫民生支庫帳戶，並於同年九月二日自其台灣中小企業銀行建成分
  行帳戶轉帳四百萬元及自一信南京分社轉帳二千萬元至丙○○合作金庫民生支庫帳
  戶等情，固有所提出之合作金庫存款交易明細表（外放原審證物）可稽，惟金錢為
  不特定物，上開金錢係龔邵芃以侵占自鼎盛公司之款項買賣股票所得匯入，並非直
  接來自鼎盛公司帳戶，既無證據足資認定丙○○明知匯入伊帳戶之款項係鼎盛公司
  所有被侵占款項，且被上訴人告訴丙○○與龔邵芃共同涉嫌侵占鼎盛公司款項，亦
  經臺灣臺北地方法院檢察署檢察官為不起訴處分確定，有不起訴處分書附卷可憑（
  本院卷七五頁），被上訴人並未能提出其他證據證明丙○○有與龔邵芃共同侵占鼎
  盛公司財物，其主張丙○○與龔邵芃應連帶賠償鼎盛公司此部分損害，即不足採信
  。
(3)被上訴人另主張：龔邵芃於八十年九月三日自鼎盛公司存於合作金庫民生支庫帳戶
  領取二千四百萬元，分三筆匯款至丙○○世華銀行儲蓄部帳戶計二千三百二十萬元
  之事實，固有被上訴人提出取款條、張貴參代領大額金額登記簿、匯款單及世華銀
  行對帳單（外放原審證物）為證。惟查，丙○○辯稱上開帳戶係丙○○與龔邵芃共
  同，龔邵芃嗣於八十年十月十一日、同年十月二十二日自該帳戶內領出二千四百萬
  元匯給鼎盛公司，為被上訴人所不爭，則該筆款項既已匯回鼎盛公司，即難認丙○
  ○有侵占之情形，亦難因此而認丙○○知悉上開款項係龔邵芃侵占鼎盛公司所得。
(4)被上訴人另主張：龔邵芃於八十年九月二日自其自己帳戶轉帳四百萬元及二千萬元
  至丙○○帳戶云云，固據提出匯款單為證，惟上開款項嗣自丙○○帳戶匯入鼎盛公
  司帳戶，為被上訴人所自認（見原審卷二○六頁以下綜合準備程序狀），亦難認丙
  ○○有與龔邵芃共同侵占鼎盛公司款項情事。
(5)被上訴人複主張：丙○○於原法院八十年存字第三六二三號提存事件所提存之三千
  九百萬元之資金來源，係以龔邵芃侵占鼎盛公司款項購買股票所得及自劉蓓蒂帳戶
  所轉入款項支付；原法院八十年度存字第三七九五號提存事件所提存之三千三百四
  十一萬元資金來源，係以許金寬出售鼎盛公司股票款項中一千萬元及龔邵芃於八十
  年九月九日自鼎盛公司一信南京分行轉帳六千七百五十萬元入劉蓓蒂一信南京分行
  帳戶，而由劉蓓蒂同一帳戶匯款一千四百萬元、五百萬元、一百萬元、五百萬元、
  六百萬元轉入丙○○世華銀行帳戶支付；原法院八十年存字第三八一九號提存事件
  所提存之一千八百三十五萬元其中一千五百萬元之資金來源，係以許金寬出售鼎盛
  公司公司股票款一千五百萬元支付云云，惟上開許金寬出售鼎盛公司股票票款並非
  鼎盛公司所有，如前述，而其餘款項亦非直接來自鼎盛公司，自亦難認定丙○○知
  悉該等款項係來自龔邵芃侵占鼎盛公司款項所得，而與龔邵芃共同侵占。
(6)綜上，丙○○提存款所使用之許金寬出售鼎盛公司股票款項，並非屬鼎盛公司所有
  ，鼎盛公司帳戶匯入丙○○帳戶之二千三百二十萬元及二千四百萬元，已由龔邵芃
  自該帳戶再匯入鼎盛公司帳戶，難認丙○○與龔邵芃共同侵占，其餘由龔邵芃侵占
  鼎盛公司款項，或購買股票或匯入劉蓓蒂帳戶再匯款入丙○○帳戶之款項，上訴人
  並未證明丙○○明知係龔邵芃侵占所得或有與龔邵芃共同侵占之不法，尚難認丙○
  ○應與龔邵芃連帶負損害賠償責任。
(五)鼎盛公司對丙○○有無不當得利請求權？
  按無法律上原因，而受利益，致他人受損害者，應返還其利益，民法第一百七十九
  條定有明文。故不當得利之成立，須受益與受損害間有因果關係為其要件。查：龔
  邵芃將侵占自鼎盛公司款項，或購買股票或匯入劉蓓蒂帳戶，其中部分所得再匯入
  丙○○帳戶，固如前述，惟金錢為不特定物，龔邵芃將部分侵占所得部分購買股票
  再行出售，部分匯入劉蓓蒂帳戶，其出售股票所得存入自己帳戶，已與自己原來金
  錢混合，其匯入劉蓓蒂帳戶款項亦與劉蓓蒂原有款項混合，嗣後再匯入丙○○帳戶
  ，縱丙○○無法律上原因可自龔邵芃、劉蓓蒂受領上述款項，其所受利益與鼎盛公
  司之損害因龔邵芃之加工而無直接因果關係，難認丙○○對鼎盛公司有如何之不當
  利得（至丙○○有無法律上原因可自龔邵芃、劉蓓蒂受領上開款項，而被上訴人可
  否依其他法律關係有所主張，非本件所應審理範圍，附此敘明）。
五按債權人得以自己名義代位行使者，為債務人之權利而非自己之權利，若債務人自
  己並無該項權利，債權人自無代位行使之可言，最高法院四十九年度台上字第一七
  五號著有判例，可資參照。鼎盛公司對上訴人並無侵權行為損害賠償請求權或不當
  得利返還請求權，被上訴人自無請求權可資代位請求。從而，被上訴人本於代位鼎
  盛公司行使侵權及不當得利之法律關係，請求上訴人連帶給付鼎盛公司二千五百萬
  元及其法定遲延利息，並由其代位受領，於法無據。原審未察，為被上訴人勝訴判
  決，並依兩造聲請，分別為假執行及免假執行之諭知，尚有未洽。上訴意旨指摘原
  判決此部分不當，求予廢棄改判，為有理由。爰由本院將原判決此部分予以廢棄，
  改判駁回被上訴人此部分之訴。
六據上論結，本件上訴為有理由。依民事訴訟法第四百五十條、第七十八條，判決如
  主文。
中　　　華　　　民　　　國　　九十一　　年　　十二　　月　　　十七　　　日
                                        民事第五庭
　　　　　　　　　　　　　　　　　　　　　　審判長法　官　黃　熙　嫣
　　　　　　　　　　　　　　　　　　　　　　　　　法　官　陳　介　源
　　　　　　　　　　　　　　　　　　　　　　　　　法　官　鄭　傑　夫
右正本係照原本作成。
如不服本判決，應於收受送達後二十日內向本院提出上訴書狀，其未表明上訴理由者
，應於提出上訴後二十日內向本院補提理由書狀（均須按他造當事人之人數附繕本）
上訴時應提出委任律師或具有律師資格之人之委任狀；委任有律師資格者，另應附具
律師及格證書及釋明委任人與受任人有民事訴訟法第四百六十六條之一第一項但書或
第二項（詳附註）所定關係之釋明文書影本。
。
中　　　華　　　民　　　國　　九十一　　年　　 十二　　 月　　二十六　　日
　　　　　　　　　　　　　　　　　　　　　      　書記官　劉　家　聲
附註：
民事訴訟法第四百六十六條之一（第一項、第二項）：
對於第二審判決上訴，上訴人應委任律師為訴訟代理人。但上訴人或其法定代理人具
有律師資格者，不在此限。
上訴人之配偶、三親等內之血親、二親等內之姻親，或上訴人為法人、中央或地方機
關時，其所屬專任人員具有律師資格並經法院認為適當者，亦得為第三審訴訟代理人
。
